最高法院刑事判決　　　　　　　　　　　　　　　八十八年度台上字第一五七八號
　　上　訴　人　乙○○
　　　　　　　　甲○○
　　右　一　人
　　選任辯護人　楊俊雄律師
右上訴人等因傷害致人於死案件，不服臺灣高等法院中華民國八十六年三月十二日第
二審更審判決（八十五年度上更(一)字第八五三號，起訴案號：臺灣板橋地方法院檢察
署八十三年度偵字第四八二三號），提起上訴，本院判決如左：
    主  文
原判決撤銷，發回臺灣高等法院。
    理  由
本件原判決認定上訴人乙○○、甲○○及林慶益（已死亡，經第一審法院判決公訴不
受理）於民國八十三年二月十一日二十三時許，在台北縣板橋市○○路六十五號日本
料理店飲酒，王進吉亦偕其前妻吳菀家及友人在該店喝酒。因王進吉已不勝酒力，仍
向隔桌之上訴人等敬酒，遭到勸阻，王進吉憤而拉扯乙○○，進而發生爭吵。上訴人
等竟基於故意傷害之犯意聯絡，且在客觀上均能預見以拳頭毆打人之胸部，足以使人
受傷，並因傷致死亡之結果，主觀上卻均未預見，仍共同毆打王進吉之胸部，致其左
胸外下緣有一處三×三公分瘀血、右後背近腰處有一條長二公分之擦傷、左手掌食指
根部有一處○‧五×○‧四公分擦傷，嗣經吳菀家拉開後離去。王進吉於同月十三日
上午至馬偕醫院就診，仍感胸部疼痛。迨同月二十日二十三許，終因胸部之鈍傷致兩
肺瀰漫性出血，送醫不治死亡等情，因而撤銷第一審之判決，改判論處上訴人等共同
傷害人之身體，因而致人於死罪刑，固非無見。
惟查：(一)證據之取捨及其證明力之判斷，屬事實審法院之職權。而鑑定人之鑑定，僅
為形成法院心證之資料，故待證事實雖經鑑定，但尚未臻明瞭者，法院仍應本於職權
予以調查，以期發現真實。本件原判決認定被害人王進吉之主要死因為兩肺瀰漫性出
血，併有局部之微小膿腫形成；而以該死因係上訴人等毆打所造成，僅引述臺灣高等
法院檢察署八十四年八月十九日檢義醫字第一○三五九號函及八十六年二月十四日檢
仁醫字第一四一七號函之內容，為其認定之理由。惟該二函件內容略謂由解剖顯示之
情形及組織病理學觀察，不能完全排除因鈍力外傷所造成之急性肺部損傷，而導致兩
肺瀰漫性出血的可能性；或謂綜觀被害人整個死亡的過程，與其被毆之時間可以相符
，就病理學觀點而言是有可能云云。亦即該二函件僅以「不完全排除」或「可能性」
為其結論，在論理上及證據法則上，此項或然性或可能性之結論，尚不能執為上訴人
等毆傷被害人胸部致其兩肺瀰漫性出血而死亡之論據。原判決復未敘明如何取捨該二
函件內容及憑以認定上開事實之證據與理由，自有理由不備之違法。(二)原判決事實欄
認定上訴人等於八十三年二月十一日共同毆打被害人之胸部等處，致其左胸外下緣有
一處三×三公分之瘀血；並於理由內援用臺灣高等法院檢察署八十六年二月十四日檢
仁醫字第一四一七號函，說明此部分之傷痕，係胸部毆傷之新舊雜陳傷痕，屬鈍力性
傷害，可以符合被害人被毆傷後之傷痕云云（見原判決第二頁正面第一至二行、第四
頁正面第四至八行）。惟所謂被害人胸部之傷痕為「毆傷之新舊雜陳傷痕」，是否表
示其傷痕為二次以上不同時間毆傷所致；如屬二次以上不同時間毆傷所致之「新舊雜
陳」傷痕，則原判決既僅認定上訴人等於前揭時間一次毆傷被害人，如何得謂此新舊
雜陳之傷痕可以符合被害人被毆傷後之傷痕，其依據為何。又造成被害人兩肺瀰漫性
出血之死因，究為新傷痕或舊傷痕，或新舊傷痕競合所致，或尚有其他之原因介入；
上訴人等毆傷被害人至被害人死亡已有九日，其所造成之傷害究係新傷痕或舊傷痕。
此對於判斷上訴人等之行為與被害人之死亡有無因果關係，至為重要，本院前次發回
意旨業已指明，原審仍未明白審認，亦不足為適用法律之依據。以上情形，或為上訴
意旨指摘所及，或為本院得依職權調查之事項。原判決既有違誤，應認有撤銷發回更
審之原因。
據上論結，應依刑事訴訟法第三百九十七條、第四百零一條，判決如主文。
中      華      民      國    八十八    年      四      月      一      日
                              最高法院刑事第十一庭
                                  審判長法官  楊  文  翰
                                        法官  陳  正  庸
                                        法官  陳  世  雄
                                        法官  張  淳  淙
                                        法官  楊  商  江
      右正本證明與原本無異
                                              書  記  官
中      華      民      國    八十八    年      四      月      六      日
